【裁判字號】    97,訴緝,73
【裁判日期】    970814
【裁判案由】    毒品危害防制條例
【裁判全文】
臺灣桃園地方法院刑事判決              97年度訴緝字第73號
公  訴  人  臺灣桃園地方法院檢察署檢察官
被      告  甲○○
                    （另案羈押在臺灣桃園看守所龍潭女所）
上列被告因毒品危害防制條例案件，經檢察官提起公訴（95年度
毒偵字第3065號），經被告於準備程序中就起訴事實為有罪之陳
述，經告知簡式審判程序之旨，並聽取當事人之意見後，經合議
庭裁定由受命法官獨任行簡式審判程序，本院判決如下：
    主    文
甲○○施用第一級毒品，累犯，處有期徒刑玖月，減為有期徒刑
肆月又拾伍日，如易科罰金，以銀元參佰元即新臺幣玖佰元折算
壹日。又連續施用第二級毒品，累犯，處有期徒刑伍月，減為有
期徒刑貳月又拾伍日，如易科罰金，以銀元參佰元即新臺幣玖佰
元折算壹日。應執行有期徒刑陸月，如易科罰金，以銀元參佰元
即新臺幣玖佰元折算壹日。
    事    實
一、甲○○於民國91年間因施用毒品案件，經本院以91年度毒聲
    字第1332號裁定送觀察、勒戒後，認有繼續施用毒品之傾向
    ，經本院以91年度毒聲字第2401號裁定令入戒治處所強制戒
    治，復經本院以91年度毒聲字第3726號裁定停止戒治，所餘
    戒治期間付保護管束，又經本院以92年度毒聲字第768 號裁
    定撤銷停止戒治，於93年1 月9 日因法律修正而停止執行，
    並由臺灣桃園地方法院檢察署檢察官提起公訴，經本院以91
    年度訴字第2401號判決判處有期徒刑7 月確定。再於92年間
    因施用毒品案件，經本院以92年訴度訴字第號判處有期徒刑
    8 月確定，以上2 罪自93年1 月9 日起接續執行，於94年3
    月1 日縮短刑期執行完畢。詎仍不知警惕，基於施用第1 級
    毒品海洛因之犯意，於95年1 月3 日晚間，在位於臺北縣三
    重市○○○街289-1 號雅格汽車旅館282 房內，以注射方式
    施用海洛因1 次。另基於施用第2 級毒品甲基安非他命之概
    括犯意，自94年12月6 日至95年1 月4 日止，在其位於桃園
    縣桃園市○○街29號住處、雅格汽車旅館282 房內，以玻璃
    球裝盛甲基安非他命後燒烤之方式施用第2 級毒品甲基安非
    他命多次。嗣於95年1 月4 日下午2 時40分許，在雅格汽車
    旅館282 房內為警查獲，並扣得屬第4 級毒品之毒品先驅原
    料麻黃素1 包（淨重2.9277公克，取樣0.0537公克鑑析用罄
    ，餘2.8740公克），而查知上情。
二、案經桃園縣政府警察局移送臺灣桃園地方法院檢察署檢察官
    偵查起訴。
    理    由
一、本件被告所犯係死刑、無期徒刑、最輕本刑為3 年以上有期
    徒刑以外之罪，其於準備程序中就被訴事實為有罪之陳述，
    經法官告知簡式審判程序之旨，並聽取公訴人、被告之意見
    後，依刑事訴訟法第273 條之1 第1 項規定，經本院合議庭
    裁定，由受命法官獨任進行簡式審判程序審理，核先敘明。
二、被告甲○○於本院審理時對前揭犯罪事實坦承不諱，又被告
    於95年1 月4 日為警採集之尿液，經送臺灣檢驗科技股份有
    限公司檢驗結果，呈鴉片類（嗎啡、可待因）、安非他命類
    （安非他命、甲基安非他命）陽性反應一情，有臺北縣警察
    局三重分局扣案物品清單（其上有尿液編號及所有人姓名）
    、臺灣檢驗科技股份有限公司濫用藥物尿液檢驗報告各1 份
    在卷可佐，足認被告前開自白與事實相符，堪信為真。再被
    告於91年間因施用毒品案件，經本院以91年度毒聲字第1332
    號裁定送觀察、勒戒後，認有繼續施用毒品之傾向，經本院
    以91年度毒聲字第2401號裁定令入戒治處所強制戒治，復經
    本院以91年度毒聲字第3726號裁定停止戒治，所餘戒治期間
    付保護管束，又經本院以92年度毒聲字第768 號裁定撤銷停
    止戒治，於93年1 月9 日因法律修正而停止執行，並由臺灣
    桃園地方法院檢察署檢察官提起公訴，經本院以91年度訴字
    第2401號判決判處有期徒刑7 月確定。再於92年間因施用毒
    品案件，經本院以92年訴度訴字第號判處有期徒刑8 月確定
    ，以上2 罪自93年1 月9 日起接續執行，於94年3 月1 日縮
    短刑期執行完畢等情，有臺灣高等法院被告前案紀錄表1 份
    在卷可憑，其於強制戒治執行完畢釋放後5 年內三犯毒品危
    害防制條例第10條第1 項、第2 項施用第1 級、第2 級毒品
    罪，核與同條例第23條第2 項所定相符，自應依法訴追。本
    件事證明確，被告犯行洵堪認定，自應依法論科。
三、論罪科刑：
  (一)按行為後法律有變更者，適用行為時之法律。但行為後之法
    律有利於行為人者，適用最有利於行為人之法律，刑法第2
    條第1 項定有明文，此條規定乃與刑法第1 條罪刑法定主義
    契合，而貫徹法律禁止溯及既往原則，係規範行為後法律變
    更所生新舊法律比較適用之準據法，是刑法第2 條本身雖經
    修正，但刑法第2 條既屬適用法律之準據法，本身尚無比較
    新舊法之問題，應一律適用裁判時之現行刑法第2 條規定以
    決定適用之刑罰法律，先予辨明。又以本次刑法修正之比較
    新舊法，應就罪刑有關之共犯、未遂犯、想像競合犯、牽連
    犯、連續犯、結合犯，以及累犯加重、自首減輕暨其他法定
    加減原因（如身分加減）與加減例等一切情形，綜其全部罪
    刑之結果而為比較（最高法院95年5 月23日95年度第8 次刑
    庭會議決議可資參照）。又刑法第2 條第1 項之規定，係規
    範行為後「法律變更」所生新舊法比較適用之準據法，故被
    告行為後刑法條文之修正，對於被告並無有利或不利之情形
    者（例如新舊法處罰輕重相同，犯罪構成要件亦無寬嚴之別
    等），即無適用修正後刑法第2 條第1 項之規定比較新舊法
    適用之問題。查新刑法第47 條 雖將舊刑法修正限制為受徒
    刑之執行完畢，或一部之執行而赦免後，5 年以內「故意」
    再犯有期徒刑以上之罪者，始成立累犯。但上述新舊法之規
    定，對於本件被告「故意」犯罪，亦無所謂「有利或不利」
    之情形。依上說明，應無適用修正後刑法第2 條第1 項之規
    定比較新舊法適用之問題（參最高法院95年度臺上字第5589
    號判決意旨）。經查：
  (1)被告行為後，刑法第56條連續犯之規定，業於94年1 月7日
    修正公布刪除，並於95年7 月1 日施行，此刪除雖非犯罪構
    成要件之變更，但顯已影響行為人刑罰之法律效果，自屬法
    律有變更。修正前第56條係規定「連續數行為而犯同一之罪
    名者，以1 罪論。但得加重其刑至2 分之1 」，將連續犯數
    犯行論以1 罪，而修正後因業已無前開規定，則應將數罪併
    罰，故比較新、舊法結果，被告前開多次施用甲基安非他命
    之犯行，若予分論併罰，顯較修正前得加重2 分之1 為重，
    故以舊法較為有利於被告。
  (2)被告行為時刑法第51條第5 款規定：「宣告多數有期徒刑者
    ，於各刑中之最長期以上，各刑合併之刑期以下，定其刑期
    。但不得逾20年」，修正後刑法第51條第5 款規定：「宣告
    多數有期徒刑者，於各刑中之最長期以上，各刑合併之刑期
    以下，定其刑期。但不得逾30年」，比較結果，修正後刑法
    並非較有利於行為人。
  (3)經綜合全部罪刑之結果而為比較，並參諸前揭最高法院決議
    及修正後刑法第2 條第1 項前段、後段規定之從舊從輕原則
    ，自應適用被告行為時即修正前之法律。
  (二)按海洛因、甲基安非他命分為毒品危害防制條例第2 條第2
    項第1 款、第2 款所定之第1 級、第2 級毒品，是核被告所
    為，係犯毒品危害防制條例第10條第1 項之施用第1 級毒品
    罪、第2 項之施用第2 級毒品罪。被告因施用而持有第1 級
    毒品海洛因、第2 級毒品甲基安非他命之低度行為，為施用
    行為所吸收，係不罰之前行為，不另論罪。被告先後多次施
    用第2 級毒品甲基安非他命之行為，係在緊接之時間內，利
    用相同之機會，以相同之手法觸犯構成要件相同之罪名，顯
    係基於概括犯意反覆為之，為連續犯，應依修正前刑法第56
    條之規定以一罪論並依法加重其刑。又被告有如事實欄所示
    之論罪科刑及執行完畢情形，有臺灣高等法院被告前案紀錄
    表1 份附卷可稽，其於徒刑執行完畢後，5 年以內再故意犯
    本件有期徒刑以上之罪，為累犯，應依修正後刑法第47條第
    1 項之規定加重其刑。爰審酌被告前因施用毒品案件，業經
    觀察、勒戒及強制戒治，仍未能戒除施用毒品惡習，再犯本
    件施用毒品犯行，顯見其意志不堅，委無足取，併衡其犯罪
    動機、目的、所犯施用毒品犯行究為自戕行為，及被告犯罪
    後於本院審理時坦承犯行，態度尚可等一切情狀，分別量處
    如主文所示之刑。再中華民國九十六年罪犯減刑條例第5 條
    之規定係指於該條例施行前經通緝，而未於中華民國96年12
    月31日以前自動歸案者，不得依該條例減刑，如係於該條例
    施行前經通緝，並於該條例施行前經緝獲到案者，應不受該
    條規定不得減刑之限制。又如係於本條例施行後，始因逃匿
    而通緝者，亦不適用上開條例第5 條不得減刑之規定（最高
    法院81年度臺非字第12號判決意旨、80年度臺非字第428 號
    判決意旨、臺灣高等法院暨所屬法院96年法律座談會刑事類
    提案第39號參照）。被告犯罪時間係於96年4 月24日前，雖
    被告因本案先經本院於95年11月10日通緝，然於96年5 月17
    日自動到案，復經本院於96年7 月17日通緝，又於97年7 月
    2 日緝獲等情，有本院95年桃院木刑琇緝字第865 號通緝書
    、96年桃院木刑琇緝字第565 號通緝書、訊問筆錄、臺北縣
    政府警察局通緝案件移送書各1 份在卷可按。被告分別在中
    華民國九十六年罪犯減刑條例96年7 月16日施行之前經通緝
    並自動到案，復在前開條例施行之後再次經通緝並緝獲，揆
    諸前開說明，仍得依該條例之規定減其宣告刑之2 分之1 。
    末查，被告犯罪時之刑法第41條第1 項前段規定：「犯最重
    本刑為5 年以下有期徒刑以下之刑之罪，而受6 個月以下有
    期徒刑或拘役之宣告，因身體、教育、職業、家庭之關係或
    其他正當事由，執行顯有困難者，得以1 元以上3 元以下折
    算1 日，易科罰金」，再依修正前罰金罰鍰提高標準條例第
    2 條前段（現已刪除）規定，就其原定數額提高為100 倍折
    算1 日，則本件被告行為時之易科罰金折算標準，應以銀元
    300 元即新臺幣900 元折算為1 日。惟95年7 月1 日修正公
    布施行之刑法第41條第1 項前段則規定：「犯最重本刑為5
    年以下有期徒刑以下之刑之罪，而受6 個月以下有期徒刑或
    拘役之宣告者，得以新臺幣1,000 元、2,000 元或3,000 元
    折算1 日，易科罰金」，比較修正前後之易科罰金折算標準
    ，以95年7 月1 日修正公布施行前之規定，較有利於被告，
    故應依修正前刑法之規定定其易科罰金之折算標準。
  (三)按毒品危害防制條例第18條第1 項中段有「查獲之第3 、4
    級毒品及製造或施用毒品之器具，無正當理由而擅自持有者
    ，均沒入銷燬之」之規定，及同條例第19條第1 項有「犯第
    4 條至第9 條、第12條、第13條或第14條第1 項、第2 項之
    罪者，其供犯罪所用或因犯罪所得之財物均沒收」之規定，
    均屬其他法律有沒收之特別規定，自應優先適用。然上開條
    例18條第1 項中段所規定之「沒入銷燬」之性質係屬行政秩
    序罰，屬行政機關依行政程序科罰之權限，法院自不得越權
    於判決內諭知沒入銷燬（最高法院92年度臺上字第2187號判
    決意旨參照）。本案扣案之顆粒1 包，淨重2.9277公克，送
    驗後取樣0.0537公克鑑析用罄，餘2.8740公克，含麻黃素成
    分一節，有憲兵司令部刑事鑑識中心95年7 月26日（95）安
    鑑字第01216 號鑑驗通知書1 份在卷可參，依毒品危害防制
    條例第2 條規定，麻黃屬毒品先驅原料，再依行政院94年1
    月14日院臺法字第0940080295-A號公告之毒品之分級及品項
    ，第4 級毒品包括毒品先驅原料，故扣案麻黃素為毒品先驅
    原料而屬第4 級毒品，依上開說明，依法不得宣告沒入銷燬
    ，併予敘明。
據上論斷，應依刑事訴訟法第273 條之1 第1 項、第299 條第1
項前段，毒品危害防制條例第10條第1 項、第2 項，修正後刑法
第2 條第1 項前段、第47條，修正前刑法第51條第5 款、第41條
第1 項前段，中華民國九十六年罪犯減刑條例第2 條第1 項第3
款、第7 條、第9 條、第10條第1 項，刑法施行法第1 之1 條第
1項 、第2 項前段，修正前罰金罰鍰提高標準條例第2 條，判決
如主文。
本案經檢察官唐道發到庭執行職務。
中    華    民    國    97    年    8     月    14    日
                        刑事第九庭    法  官  何燕蓉
以上正本證明與原本無異。
如不服本判決，應於判決送達後10日內向本院提出上訴狀（應附
繕本），其未敘述上訴理由者，應於上訴期間屆滿後20日內補提
理由書狀於本院，上訴於臺灣高等法院。
                                      書記官  魏里安
中    華    民    國    97    年    8     月    14    日
附錄本案論罪科刑法條：
毒品危害防制條例第10條規定：
施用第一級毒品者，處6 月以上5 年以下有期徒刑。
施用第二級毒品者，處3 年以下有期徒刑。


司法院資訊處製作；財團法人民間司法改革基金會備份。
